【裁判字號】    92,抗,769
【裁判日期】    921225
【裁判案由】    聲明異議
【裁判全文】
臺灣高等法院刑事裁定                              九十二年度抗字第七六九號
    抗告人即
    受 刑 人  甲○○
右抗告人因違反著作權法等案件，對於臺灣板橋地方法院檢察署檢察官之執行指揮命
令（九十二年度執字第六０三四號）聲明異議，不服臺灣板橋地方法院裁定九十二年
度聲字第一九三九號，中華民國九十二年十月十三日第一審裁定，提起抗告，本院裁
定如左：
    主  文
抗告駁回。
    理  由
一、抗告意旨略以：抗告人係全家唯一經濟來源，上有年邁將屆八十老父受扶養，下
    有二名九歲及七歲幼子嗷嗷待哺，而抗告人之配偶為家庭主婦，平日照料家務，
    ，負責打理抗告人及年幼二子生活起居，並無其他專長，家庭成員均無謀生能力
    ，全家生活開支全賴抗告人一人籌措，經濟原即非常困頓，現抗告人業因此案身
    陷囹圄，年老父親及妻小不知所措，現全家已陷於斷炊之危機，且抗告人之配偶
    自抗告人入監執行後，惶惶不能終日，身體、精神皆出現嚴重不適症狀，而八旬
    老父原已孤獨無依，聞此惡耗，身心更受嚴重打擊，抗告人家庭已危如累卵，亟
    需抗告人出獄支撐家計；且抗告人所涉侵害著作權案件中，經原審法院調查審理
    認定：「扣案ＰＳ系統遊戲光碟片三千零三十八片中，其中附表二所示之『四十
    二片』侵害告訴人新力公司電腦程式著作權，其餘二千九百九十六片未侵害他人
    著作權，而『扣案ＰＳ２系統遊戲光碟片七百十六片，除無相同或近似告訴人註
    冊之商標圖樣外，告訴人未指訴侵害其著作權，故此等遊戲光碟片不予宣告沒收
    』」，從而抗告人涉犯「著作權」遊戲光碟片數量僅為「四十二片」，然執行檢
    察官未詳加辨別，即率認「四千三百四十三片」全係抗告人販賣「盜版著作物營
    利」數量，「犯行非輕」，完全悖於原判決事實之認定，其所為執行自屬有誤。
    本件抗告人無論身體或家庭因素，執行徒刑均有困難，爰抗告請准易科罰金云云
    。
二、經查，按犯最重本刑為五年以下有期徒刑以下之刑之罪，而受六月以下有期徒刑
    或拘役之宣告，因身體、教育、職業或家庭之關係，執行顯有困難者，得以一元
    以上三元以下折算一日，易科罰金，刑法第四十一條第一項前段定有明文。本件
    受刑人甲○○因違反著作權法等案件，經原審法院判處有期徒刑六月，如易科罰
    金以三百元折算一日，並經確定在案，固屬得易科罰金之案件。惟易科罰金乃換
    刑處分，其應否准許，受刑人執行上是否顯有困難，依刑事訴訟法第四百五十七
    條之規定，尚須由檢察官就受刑人之身體、教育、職業或家庭等情況查明認定並
    指揮執行之。經查，本件抗告人固據其提出
    斷證明書、馬偕紀念醫院診斷證明書（抗告人病歷部分）、行政院衛生署臺北醫
    院診斷證明書（抗告人配偶病歷部分）等為證。原審以依聲明人所提之診斷證明
    書所示，其並無「現罹疾病，恐因執行而不能保其生命」之情事，核與刑事訴訟
    法第四百六十七條所規定停止執行之事由本屬不符；且聲明人並未提出目前因身
    體之關係有何未能執行有期徒刑之證據，是就被告之身體狀況，尚難認執行顯有
    困難；又被告之配偶簡宛玲為五十九年七月七日出生之人，目前僅三十三歲，雖
    依聲明人所提出之診斷證明書，其有胸痛、失眠、急性壓力反應等症狀，惟此應
    係因聲明人入監執行之一時反應，於客觀上仍應有工作能力，且足以照料聲明人
    之八歲、六歲（實歲）之子，而依聲明人之聲明意旨及戶口名簿所載，聲明人其
    父亦尚有其他親屬足為照顧，是聲明人就其家庭之照料並無不可代替性；況聲明
    人入監所服之有期徒刑六月為短期自由刑，尤難認於此期間因聲明人之家庭關係
    ，執行顯有困難。復查本件與被告犯該案件有關之扣案仿冒光碟片確為四千三百
    四十三片，雖其中認定侵害著作權者僅有四十二片，然執行檢察官於該命令中以
    受刑人「販賣盜版著作物營利，數量達四千三百四十三片，犯行非輕」，顯非專
    指侵害著作權之遊戲光碟片部分，是聲明人執之而謂執行檢察官就犯罪事實有所
    誤認云云，應有誤會。原審因而認檢察官執行指揮並無不當，而駁回其異議之聲
    明，經核並無不合，抗告人以前揭情詞，執以抗告，尚難認有理由，應予駁回。
據上論斷，應依刑事訴訟法第四百十二條，裁定如主文。
中      華      民      國    九十二    年     十二     月    二十五    日
                              台灣高等法院刑事第十庭
                                  審判長法  官  溫  耀  源
                                        法  官  邱  同  印
                                        法  官  吳      燦
右正本證明與原本無異。
不得抗告。
                                        書記官  陳  靜  姿
中      華      民      國    九十二    年     十二     月    二十五    日


司法院資訊處製作；財團法人民間司法改革基金會備份。
